臺灣高雄地方法院民事判決　九十一年訴字第一八○二號
　　原　　　告　第一商業銀行股份有限公司灣內分行
　　法定代理人　甲○○
　　訴訟代理人　丙○○
　　　　　　　　乙○○
　　被　　　告　丁○○
右當事人間請求清償借款事件，經台灣台北地方法院移送前來，本院判決如左：
    主      文
被告應給付原告新台幣參佰陸拾參萬玖仟陸佰陸拾玖元，及自民國九十年七月二十四
日起至清償日止，按週年利率百分之七點八五七計算之利息，並自民國九十一年八月
二十五日起至清償日止，逾期六個月以內，按上開利率百分之十，逾期超過六個月者
，按上開利率百分之二十計算之違約金。
訴訟費用由被告負擔。
本判決於原告以新台幣壹佰貳拾萬元供擔保後，得假執行。
    事    實
甲、原告方面：
一、聲明：除假執行供擔保之金額外，如主文所示。
二、陳述：
（一）原告起訴主張：訴外人朱裴儂於民國八十九年十月二十四日邀被告為連帶保證
      人，向原告借用新臺幣（下同）三百七十二萬元，約定自八十九年十月二十四
      日起至一百零六年十月二十四日止，分八十四期，按月於二十四日平均攤還本
      息，如未按期給付，即喪失期限利益，全部債務視為到期，利息按原告基本放
      款利率加週年利率百分之零點零六計算（並隨原告基本放款利率調整，逾期時
      為週年利率百分之七點八五七），如逾期清償，在六個月以內者，按上開利率
      百分之十，超過六個月以上者，按上開利率百分之二十計付違約金。詎朱裴儂
      自九十年七月二十四日起即未按期攤還本息，尚欠如主文第一項所示之本息、
      違約金迄未清償，屢向朱裴儂催討，均置之不理，而被告為系爭借款之連帶保
      證人，自應就該借款負連帶履行之責，為此依據連帶保證之法律關係提起本件
      訴訟等語。
（二）對被告抗辯所為之陳述：本件原告請求被告就系爭借款負連帶保證責任，被告
      雖辯稱係遭林錦祥之脅迫、朱裴儂之詐欺而與原告簽訂保證契約，擔任系爭借
      款之連帶保證人，僅係被告推托之詞，且被告縱撤銷被詐欺之意思表示，依民
      法第九十二條第二項規定，該撤銷不得對抗善意第三人即本件原告；又原告對
      朱儂裴、林錦祥已取得支付命令執行名義，且原告已就抵押之不動產行使權利
      ，被告抗辯原告未對朱裴儂提起訴訟，且未就抵押物聲請強制執行云云，洵屬
      無據。
三、證據：提出借據、放款戶授信明細查詢單、放款攤還及收息記錄查詢單、基本放
    款利率表、本院民事執行處九十年十一月十五日（九十）高貴民字儉九十執字第
    三五六七五號函、民事陳報狀、本院九十年度促字第八四三一六號支付命令確定
    證明書各一份為證。
乙、被告方面：
一、聲明：原告之訴駁回。
二、陳述：
（一）本件借款人朱裴儂係富士崎實業股份有限公司（下稱富士崎公司）之負責人，
      訴外人林錦祥係朱裴儂之夫，被告自八十八年十二月起透過訴外人臺瑞花之介
      紹，進入富士崎公司任職，朱裴儂乃與臺瑞花商議，要求被告擔任系爭借款之
      連帶保證人，於臺瑞花對被告說明後，由林錦祥直接與被告商議，林錦祥並告
      以富士崎公司之前景看好，且本件係抵押借款，有房子可供擔保清償，並暗示
      被告「妳年紀這麼大了，工作也不好找，還沒開始上班，就要屆齡退休，誰會
      請妳」等語，於林錦祥之脅迫下，被告為工作著想，迫於無耐，乃於借據上簽
      名蓋章，擔任系爭借款之連帶保證人。
（二）被告於擔任系爭借款連帶保證人之前，富士崎公司即已經濟窘迫，詎朱裴儂仍
      告以被告富士崎公司營運狀況良好，以騙取被告之信任，而擔任連帶保證人，
      而自九十年八月八日朱裴儂溍逃美國後，被告始知受朱裴儂之詐欺，迄今未滿
      一年，被告自得依民法第九十三條撤銷擔任系爭借款連帶保證人之意思表示，
      則被告自始無須對系爭借款負保證責任。
（三）原告僅對被告提起本件訴訟，而未對借款人朱裴儂起訴，實難令被告甘服；且
      原告應先就扺押物聲請強制執行，倘有不足，再向被告求償，原告固主張已就
      扺押物聲請強制執行，惟未能舉證以實其說，自難憑採。
三、證據：提出勞工保險被保險人投保資料表、協議書各一份為證。
    理    由
一、按訴狀送達後，原告不得將原訴變更或追加他訴，但擴張或減縮應受判決事項之
    聲明者，不在此限，民事訴訟法第二百五十五條第一項第三款定有明文。查本件
    原告於起訴時原主張被告應給付原告三百六十三萬九千六百六十九元，及自民國
    九十年七月二十四日起至清償日止，按週年利率百分之七點八五七計算之利息，
    及逾期在六個月以內，按上開利率百分之十，逾期超過六個月者，按上開利率百
    分之二十計算之違約金。嗣於本院九十一年七月二十五日言詞辯論時違約金部分
    聲明變更為自九十年八月二十五日起，逾期在六個月以內，按借款利率百分之十
    ，逾期超過六個月者，按借款利率百分之二十計算之違約金，核未變更訴訟標的
    ，僅係減縮應受判決事項之聲明，揆諸前揭說明，自無不合。
二、本件原告主張朱裴儂於八十九年十月二十四日，邀被告為連帶保證人向原告借用
    三百七十萬元，約定自八十九年十月二十四日起至一百零六年十月二十四日止，
    分七十四期，按月於二十四日平均攤還本息，如未按期給付，即喪失期限利益，
    全部債務視為到期，詎朱裴儂自八十九年七月二十四日起即未按期攤還本息，尚
    欠如主文第一項所示之本息、違約金迄未清償，而被告為系爭借款之連帶保證人
    之事實，已據其提出與其所述相符之借據、放款戶授信明細查詢單及基本放款利
    率表為證，且為被告所自認，堪信原告之前揭主張為真實。惟被告另辯以：伊係
    富士崎公司之員工，為保有該工作，迫於無耐，乃於林錦祥之脅迫下，擔任系爭
    借款之連帶保證人；被告係受朱裴儂之詐欺，誤以為富士崎之公司營運狀況良好
    ，而擔任系爭借款連帶保證人，爰撤銷被詐欺所為之擔任保證人之意思表示；又
    原告並未對借款人朱裴儂起訴行使權利，實難令被告甘服；且原告應先就扺押物
    聲請強制執行，倘有不足，再向被告求償等語。
三、按因被詐欺或被脅迫而為意思表示者，表意人得撤銷其意思表示。但詐欺係由第
    三人所為者，以相對人明知其事實或可得而知者為限，始得撤銷之。被詐欺而為
    之意思表示，其撤銷不得以之對抗善意第三人；前條之撤銷，應於發見詐欺或脅
    迫終止後，一年內為之，民法第九十二條、第九十三條第一項前段分別定有明文
    。又所謂詐欺，必詐欺行為人有使他人陷於錯誤之故意，致該他人基於錯誤，而
    為不利於己之意思表示者，始足當之（最高法院八十七年度台上字第一一九五號
    判例參照）；而所謂脅迫，係指言語舉動有足以使被脅迫者發生恐怖心，致陷於
    不能不遵從之狀態，而為此言語舉動之人，亦必有使他人身體上或精神上受其壓
    迫發生恐怖心之故意之情形而言（最高法院五十年度台上字第七０七號判決、五
    十五年度台上字第一０一六號判決參照）；再被詐欺或脅迫而為意思表示者，依
    民法第九十二條之規定，表意人固得撤銷該意示表示，惟主張被詐欺或脅迫之當
    事人，應就此項事實負舉證責任（最高法院四十四年度台上字第七五號判例、九
    十年度台上字第一二三七號判決參照）。
四、經查被告雖辯以：伊係富士崎公司之員工，為保有該工作，迫於無耐，乃於林錦
    祥之脅迫下，擔任系爭借款之連帶保證人等語。姑不論被告未能就為保有工作，
    而於林錦祥之脅迫下，擔任系爭借款連帶保證人一節，舉證以實其說；且縱認被
    告前揭抗辯屬實，惟被告就保有工作與擔任連帶保證人間，自可依其自身之價值
    標準，通盤權衡考量、判斷，核其所述情節，尚難認被告之身體上或精神上已因
    受他人之壓迫，致陷於不得不遵從之狀態，而認被告係遭林錦祥之脅迫，而擔任
    系爭借款之連帶保證人；再縱認被告係因林錦祥之脅迫，而擔任系爭借款之連帶
    保證人，惟於被告撤銷該被脅迫之意思表示前，該擔任連帶保證人之意思表示仍
    屬有效，又被告於八十九年十月二十四日於借據上簽名，擔任連帶保證人，迄今
    亦已逾民法第九十二條撤銷權行使之一年除斥期間。是被告抗辯係遭林錦祥之脅
    迫，而擔任連帶保證人，被告得免負保證責任云云，即屬無據。
五、被告另辯以：伊受朱裴儂之詐欺，誤以為富士崎之公司營運狀況良好，而擔任系
    爭借款之連帶保證人，且其知悉被詐欺未滿一年為由，爰撤銷擔任系爭借款連帶
    保證人之意思表示等語。姑不論被告未能就為前揭抗辯，舉證以實其說，該抗辯
    已難憑採；且縱認被告係因朱裴儂詐欺而與原告成立保證契約，擔任系爭借款之
    連帶保證人，惟該詐欺係由第三人即朱裴儂所為，被告復未能舉證就原告明知或
    可得而知朱裴儂詐欺被告乙節，舉證以實其說，是依民法第九十二條第一項但書
    之規定，被告自不能撤銷擔任連帶保證人之意思表示。準此，被告抗辯伊已撤銷
    被詐欺所為擔任連帶保證人之意思表示，伊無庸負保證責任云云，亦屬無據。
六、再者，被告既係系爭借款之連帶保證人，自應與借款人朱裴儂負連帶清償責任，
    而依民法第二百七十三條第一項規定，原告自得對債務人中之一人或數人或其全
    體，同時或先後請求全部或一部之給付，換言之，原告僅向連帶保證人請求負清
    償之責，於法自無不合。又債權人對於債務人就實行扺押權受清償，或起訴請求
    主債務人、連帶保證人清償，亦得擇一行使，自無先實行抵押權，以受清償之必
    要，是被告抗辯原告未向朱裴儂請求清償借款，而僅向伊起訴請求，實難令人甘
    服，且原告應先就扺押物取償，若有不足額，再向伊起訴請求云云，顯屬無據。
    況原告亦已對朱裴儂取得執行名義，且原告亦就扺押之不動產行使權利，有本院
    民事執行處九十年十一月十五日（九十）高貴民字儉九十執字第三五六七五號函
    、民事呈報狀及本院九十年度促字第八四三一六號支付命令確定證明書附卷可稽
    ，是被告前揭抗辯，亦核與事實不符。
七、按稱消費借貸者，謂當事人約定，一方移轉金錢或其他代替物之所有權於他方，
    而他方以種類、品質、數量相同之物返還之契約。借用人應於約定期限內，返還
    與借用物種類、品質、數量相同之物。遲延之債務，以支付金錢為標的者，債權
    人得請求依法定利率計算之遲延利息。但約定利率較高者，仍從其約定利率。當
    事人得約定債務人不履行債務時，應支付違約金，民法第四百七十四條、第四百
    七十八條、第二百三十三條第一項、第二百五十條第一項分別定有明文。次按稱
    保證者，謂當事人約定，一方於他方之債務人不履行債務時，由其代負履行責任
    之契約。保證債務，除契約另有訂定外，包含主債務之利息、違約金、損害賠償
    及其他從屬於主債務之負擔，民法第七百三十九條、第七百四十條亦有明文。又
    保證債務之所謂連帶，係指保證人與主債務人負同一債務，對於債權人各負全部
    給付之責任而言。經查，朱裴儂為系爭借貸契約之借用人，而被告為系爭借款之
    連帶保證人，朱裴儂未依約清償本息，尚欠原告如主文第一項所示之利息及違約
    金，已如前述，從而原告依連帶保證之法律關係請求被告給付如主文第一項，即
    屬正當，應予准許。
八、原告陳明願供擔保以代釋明聲請宣告假執行，核無不合，爰酌定相當擔保金額，
    准予宣告假執行。
九、因本案事證已臻明確，兩造其餘主張陳述及所提之證據，核與本件判決結果不生
    影響，均毋庸再予審酌，附此敘明。
據上論結，本件原告之訴為有理由，依民事訴訟法第三百八十五條第一項前段、第七
十八條，判決如主文。
中　　　華　　　民　　　國　　九十一　　年　　　八　　　月　　　八  　日
                              臺灣高雄地方法院民事第一庭
~B審判長法官　楊富強
~B法　　　官　洪碩垣
~B法　　　官　洪能超
右為正本係照原本作成
如對本判決上訴須於判決送達後二十日內向本院提出上訴狀
中　　　華　　　民　　　國　　九十一　　　年　　八　　　月　　　八  　日
~B法院書記官　胡淑芳
